臺灣高雄地方法院民事判決　　　　　　　99年度訴字第2001號
原　　　告　莊志德
被　　　告　呂芳凰
訴訟代理人　呂國樹
上列當事人間請求清償債務事件，本院於民國100 年3 月3 日言
詞辯論終結，判決如下：
    主      文
被告應給付原告新臺幣陸拾萬元，及自民國九十九年十一月十五
日起至清償日止，按週年利率百分之五計算之利息。
訴訟費用由被告負擔。
本判決於原告以新臺幣貳拾萬元為被告供擔保後得假執行。但被
告如以新臺幣陸拾萬元為原告預供擔保，得免為假執行。
    事實及理由
一、原告起訴主張：被告於民國95年8 月28日向伊借款新臺幣（
    下同）600,000 元，兩造並簽訂借款協議書、借款協議書補
    充事項及切結書各一份，約定借款期間自95年8 月28日起至
    同年10月27日止，伊業已依約交付600,000 元與被告領受。
    詎被告屆期並未清償，爰依消費借貸之法律關係，訴請被告
    給付伊600,000 元，及自99年11月15日起至清償日止，按週
    年利率5 ％計算之法定遲延利息，並願供擔保，聲請准予假
    執行之宣告。
二、被告則以：確實有收到原告交付之600,000 元，然該款項係
    原告之投資款，乃為支付東野實業有限公司（下稱東野公司
    ）之人事及雜支費用，伊並未花用該款項。兩造並約定原告
    支付系爭款項，用以美化東野公司之財務狀況，以便向銀行
    貸款600 萬元，並由原告負責銀行貸款，如經核貸，原告可
    得貸款額30％之報酬。然嗣後銀行並未核貸，是伊無庸返還
    該筆款項等語置辯，並聲明請求判決駁回原告之訴。
三、兩造就下列事項並不爭執（見本院卷第36、44、53頁），堪
    認為真實：
（一）被告確實已收受原告交付之600,000 元。
（二）兩造曾簽訂卷附之「借款協議書」及「借款協議書之補充
      事項」各1 紙（見本院卷第3、42頁）。
（三）被告父親曾於95年8 月25日出具切結書一紙（見本院卷第
      25 頁 ）。
四、兩造爭執事項為：系爭600,000 元究係借款抑或投資款？被
    告是否應返還系爭款項？茲敘述本院得心證之理由：
（一）按稱消費借貸者，謂當事人一方移轉金錢或其他代替物之
      所有權於他方，而約定他方以種類品質、數量相同之物返
      還之契約；借用人應於約定期限內，返還與借用物種類、
      品質、數量相同之物；遲延之債務，以支付金錢為標的者
      ，債權人得請求依法定利率計算之遲延利息，但約定利率
      較高者，仍從其約定利率。民法第474 條第1 項、第478
      條前段、第233 條第1 項分別定有明文。又當事人主張有
      利於己之事實，就其事實有舉證之責任，民事訴訟法第27
      7 條前段定有明文；原告於起訴原因已有相當之證明，而
      被告於抗辯事實並無確實證明方法，僅以空言爭執者，當
      然認定其抗辯事實之非真正，而應為被告不利益之裁判，
      最高法院18上字第1679號判例意旨可資參照。
（二）經查，原告主張被告向其借款60萬元之事實，業據其提出
      借款協議書、借款協議書之補充事項影本各1 份在卷為憑
      （見本院卷第3 、42頁），及被告就其已受領原告交付之
      60萬元，亦不爭執，堪認原告就借貸關係成立之事實，已
      為舉證。被告固辯稱系爭60萬元款項為投資款，並非借款
      ；且銀行既未核貸，則兩造間之投資目的不達，伊無庸返
      還該筆款項云云。然觀諸系爭借款協議書之內容，第2 條
      約定：甲方（即被告，下同）因有乙方（即原告，下同）
      之資金借助而得以順利向銀行貸款完成；同意除本金60萬
      元以外，另以貸款金額的20％為協助約定金清償乙方，絕
      無異議等語，第3 條約定：甲方於貸款期間內（95年8 月
      28 日 至95年10月27日）貸款金額未達目標600 萬元，無
      條件交由乙方全權處理，乙方可視情況執行借款協議書之
      補充事項或要求甲方即時清償乙方之債務，甲方絕無異議
      等語（見本院卷第3 頁），及借款協議書之補充事項係約
      定：甲方同意如2 個月內無法向銀行貸款下來還乙方，甲
      方願將公司資產及公司所有帳冊交由乙方，申請貸款上限
      為60 0萬元正，若超過2 個月期限貸款才撥款，甲方願無
      條件付給乙方600 萬元的30％（不含本金60萬元正）作為
      違約金及協助約定金，絕無異議等語（見本院卷第42頁）
      ，則依兩造約定內容，被告應給付原告之報酬，並不包括
      系爭60萬元借款，亦未約定貸款未果時，系爭600,000 元
      即無須返還，是尚難據此認定兩造已就系爭600,000 元款
      項，約定作為投資款之用。況觀諸前開協議書、協議書之
      補充事項，及兩造所不爭執之切結書內容（見本院卷第25
      頁），均明載系爭600,000 元乃「借款」性質，未有隻字
      片語定性該款項為「投資款」。此外，被告就此復未提出
      相關證據以實其說，尚難認其所辯為可採，自應為不利被
      告之認定。從而，原告依消費借貸之法律關係請求被告給
      付如主文第1 項所示之金額及利息，為有理由。
（三）至被告雖表示系爭款項乃用於東野公司之人事及相關雜支
      費用上，伊並未使用系爭款項云云，僅屬被告就系爭借款
      之用途，並無礙於兩造間已成立借貸關係之事實。
五、綜上所述，原告本於消費借貸之法律關係，請求被告應給付
    如主文第1 項所示之本金及利息，為有理由，應予准許。原
    告陳明願供擔保請求宣告假執行，核無不合，爰酌定相當之
    擔保金額，予以准許之。並考量本案情形及金額，爰依職權
    為被告另得提供擔保免為假執行之宣告。又本件事證已臻明
    確，兩造其餘攻擊防禦方法及舉證，核與判決結果無影響，
    爰不另一一論述，附此敘明。
六、據上論結，本件原告之訴為有理由，依民事訴訟法第78條、
    第390 條第2 項、第392 條第2 項，判決如主文。
中    華    民    國   100    年    3     月    17    日
                  民事第一庭  審判長法  官  謝肅珍
                                    法  官  譚德周
                                    法  官  林岳葳
以上正本係照原本作成。
如對本判決上訴，須於判決送達後20日內向本院提出上訴狀。如
委任律師提起上訴者，應一併繳納上訴審裁判費。
中    華    民    國   100    年    3     月    18    日
                                    書記官  簡文清